【裁判字號】    97,聲,9
【裁判日期】    970725
【裁判案由】    訴訟救助
【裁判全文】
臺灣高等法院花蓮分院民事裁定             97年度聲字第9號
聲  請  人  何權政即雲頂大飯店
相  對  人  荷商荷蘭銀行股份有限公司台北分公司
法定代理人  甲○○
上列聲請人因與相對人間請求遷讓房屋事件，聲請訴訟救助，本
院裁定如下：
    主  文
聲請駁回。
聲請程序費用由聲請人負擔。
    理  由
一、按「當事人無資力支出訴訟費用者，法院應依聲請，以裁定
    准予訴訟救助。但顯無勝訴之望者，不在此限」、又「請求
    救助之事由，應釋明之。前項釋明，得由受訴法院管轄區內
    有資力之人，出具保證書代之」；民事訴訟法第107條第1項
    、同法第109條第 2、3項定有明文。而所謂無資力係指窘於
    生活且缺乏經濟信用者而言（最高法院43年台抗字第 152號
    判例意旨參照）；所謂釋明，即提出能即時調查之證據，使
    法院信其聲請之事由真實之謂（同法第 284條規定參照）。
    是法院調查聲請人是否無資力支出訴訟費用，專就聲請人所
    提出之證據為之，如聲請人並未提出證據，或依其提出之證
    據，未能信其無資力支出訴訟費用之主張為真實，即應將其
    聲請駁回（最高法院26年滬抗字第34號判例意旨參照）。且
    村里長對於轄區內村里民之經濟狀況，未盡明瞭，故村里長
    證明書不足據為釋明無資力支出訴訟費用（最高法院71年度
    台抗字第397號、75年度台抗字第232號裁判意旨參照）。
二、本件聲請人聲請訴訟救助，雖提出村長證明書，及聲請人之
    95年度綜合所得稅各類所得資料清單。然聲請人所提之其95
    年度綜合所得稅各類所得資料清單，僅能顯示聲請人於民國
    （下同）95年間有依稅法申報之所得資料；非但時間距今已
    久，亦無法顯示其全部收入情形。觀之臺灣臺東地方法院96
    年度重訴字第2號民事判決所載，顯示聲請人自93年7月31日
    起，即以未登記之熱泉渡假村名義對外營業，經營一百多間
    套房之熱泉渡假村，而此部分所得均未顯示於其95年度綜合
    所得稅各類所得資料清單內，可知一般。又村長證明書尚不
    足據為釋明其無資力支出訴訟費用，已如前述；是聲請人所
    提之村長證明書及其95年度綜合所得稅各類所得資料清單，
    均尚不足釋明其窘於生活且缺乏經濟信用，而無資力支出訴
    訟費用。
三、再依聲請人於臺灣臺東地方法院96年度重訴字第 2號民事事
    件中之抗辯，自承本件房屋係弘遠公司於93年 5月27日與相
    對人訂立租賃契約，期間為3年，租期至96年5月27日止，嗣
    弘遠公司將承租之套房租賃權讓與聲請人，由其為次承租人
    等情。是縱聲請人之抗辯屬實，本件房屋之租期亦已屆滿，
    而相對人係依物上請求權請求遷讓本件房屋，故聲請人就本
    件訴訟亦屬無勝訴之望。從而，聲請人聲請訴訟救助，並不
    符上揭法律規定，其聲請即屬無從准許。
四、另聲請人對臺灣臺東地方法院96年度重訴字第 2號民事判決
    提起上訴，未繳納二審裁判費新台幣195804元，業經臺灣臺
    東地方法院裁定命其限期補正。聲請人本件聲請既經駁回，
    應立即補正上揭裁判費，否則將駁回其上訴，併予敘明。
據上論結，應依民事訴訟法第95條、第78條，裁定如主文。
中    華    民    國    97    年    7     月    25    日
                        審判長法  官  何方興
                              法  官  林鳳珠
                              法  官  林德盛
以上正本係照原本作成。
如不服本裁定者，應於收受送達後10日內向本院提出再抗告狀（
僅以適用法規顯有錯誤，並經本院之許可者為限），並繳納再抗
告費新台幣 1千元；其未表明再抗告理由者，應於提出再抗告後
10日內向本院補提理由書狀（均須按照他造當事人之人數附繕本
）。
抗告時應提出委任律師或其有律師資格之人之委任狀；委任有律
師資格者，另應附具律師及格證書及釋明委任人與受任人有民事
訴訟法第466條之1第1項但書或第2項所定關係之釋明文書影本。
                              書記官  劉妙娘
中    華    民    國    97    年    7     月    25    日


司法院資訊處製作；財團法人民間司法改革基金會備份。
